臺灣高等法院高雄分院刑事裁定　　　九十一年度交抗字第五八號
　　抗　告　人
　　即受處分人　甲○○
右抗告人因違反道路交通管理處罰條例案件，不服臺灣高雄地方法院九十一年度交聲
字第九七號，中華民國九十一年四月三十日所為之裁定（原處分案號：高監五字第Ｂ
00000000號），提起抗告，本院裁定如左：
    主文
抗告駁回。
    理由
一、抗告意旨略以：本件系爭機車係國內機車代理商「捷報二輪實業有限公司」（下
    稱捷報公司）在日本所購買者，因國內目前並未開放重型機車直接進口，因此廠
    商多以間接方式，將原車零組件加以拆卸分解，方得通過報關程序而合法進口，
    嗣於車輛順利進口後再重新組裝成原車，且不論所進口者為「新車」或「中古車
    」，均是依循此一模式，足證該車係以原車零件組合而成之組裝車，而非以不同
    車輛之零件拼湊而成之「拼裝車」，抗告人係於該車在國內組裝成原車後，才向
    代理商合法購得，抗告人於原審並提出「進口報單」及「讓渡證書」以資證明機
    車並非拼裝車。抗告人向代理商購得系爭機車時，該代理商僅交付抗告人進口報
    單及讓渡證明書，而未交付系爭機車之車架與引擎原廠證明，抗告人於原審聲請
    傳訊證人即捷報公司負責人何基添到庭說明並提供車架與引擎原廠證明，詎原審
    調查時，在證人何基添未到庭應訊之情形下，即駁回抗告人之聲明異議，原審認
    事用法均有違誤，乃依法提起抗告等語。
二、按道路交通管理處罰條例第十二條第一項第二款、第二項規定：拼裝車輛，未經
    核准領用牌照行駛者，處汽車所有人新台幣三千六百元以上，七千二百元以下罰
    鍰，並禁止其駕駛，且車輛沒入之；次按車輛新領牌照登記應繳驗車輛來歷憑證
    ，道路交通安全規則第十七條已有明文規定。末查由海關核准以機車零件進口組
    成之重型機車，未領牌照違規行駛，仍依拼裝車論處；不論國內製造或國外進口
    之車輛，均應繳驗出廠證明（國內製造者，出廠證明已與貨物完稅（免）稅照合
    併為「車輛出廠與貨物完（免）稅照證」），且國外進口之車輛，並應繳驗車輛
    類專用之「海關進口與貨物完（免）稅證明書」（異於一般貨物或零組件進口用
    之進口報單），如無法提具前述等車輛來歷憑證，仍屬拼裝車輛，倘行駛道路應
    依「道路交通管理處罰條例」第十二條第一項第二款之規定處以罰鍰及依同條第
    二項之規定沒入車輛，業據交通部分別於八十四年十一月八日、九十年五月二十
    四日以交路字第０四二六九０號及交路九十字第０三五五五一號函示說明甚詳
    。
三、查本件抗告人即受處分人甲○○於九十年十二月十八日二十二時許，駕駛引擎號
    碼ＳＣ三五Ｅ00000000號（車身號碼ＪＨ２ＳＣ３５Ａ８ＷＭ１６８８
    １號）之拼裝重型機車，行經高雄市○○路與興中路口時，為警查獲，經警以高
    市警刑字第Ｂ00000000號舉發違反道路交通管理事件通知單舉發後，由
    原處分機關交通部公路局高雄區監理所以該車為拼裝車未領用牌證行駛為由，依
    道路交通管理處罰條例第十二條第一項第二款及第二項之規定，裁處罰鍰新台幣
    三千六百元，並沒入該車輛等情，有前開舉發單、裁決書各一紙在卷可稽。原審
    訊之抗告人就其騎乘前開機車為警查獲之事實，固不爭執，惟提出該車進口報單
    、讓渡證書，以證明該車係合法完稅進口，並辯稱：該車係原車拆卸後以零件進
    口，進口後再重新組裝之組裝車，並非拼裝車云云。然查：抗告人提出之進口報
    單第ＢＤ＼九０＼Ｍ五四八＼００一０號所載進口貨物係「ＵＳＥＤＳＰＡＲＥ
    ＰＡＲＴＳＦＯＲＭＯＴＯＲＣＹＣＬＥ（ＵＳＥＤＭＯＴＯＲＣＹＣＬＥＥＮ
    ＧＩＮＥ）」，為舊機車之引擎，自屬於機車零組件無疑，此有進口報單一份在
    卷可稽，又抗告人既稱所騎乘之車輛並非「拼裝車」，則該車理當應有「出廠證
    明」及車輛類專用之「海關進口與貨物完（免）稅證明書」，而抗告人所提出之
    進口報單係供一般貨物或零組件進口所用，再觀諸抗告人所提出九十年七月一日
    之讓渡證書，其上亦載明：「立讓渡書人何基添今將自己所有之ＨＯＮＤＡ  Ｃ
    ＢＲ１１００‧ＣＣ零件一批賣給臺端（即買主甲○○）議定新台幣貳拾肆萬伍
    仟元整」等語，此有讓渡證書一紙附卷可參，益證其所購買者係重型機車零件，
    而非原廠之重型機車，否則上開讓渡證書為何特別標明係「ＨＯＮＤＡＣＢＲ
    １１００‧ＣＣ零件一批」而非記載「ＨＯＮＤＡ  ＣＢＲ１１００‧ＣＣ機車
    一輛」？顯見買賣雙方當時均認為買賣之標的係機車零件，故本件抗告人所騎乘
    之重型機車並非合法整輛進口之車輛，而係由零件所組成之「拼裝車」。抗告意
    旨仍執前詞，認系爭機車係原廠車，並非拼裝車，所提出進口報單、讓渡證書等
    （如前所載）為證，經核無法推翻「拼裝車輛，未經核准領用牌照行駛」之事實
    ，且無傳訊證人何基添作證之必要。從而抗告人既明知該車為拼裝車，仍執意於
    未領用牌證前行駛，按諸前揭交通部函示，原處分機關據以援引首揭規定，裁處
    罰鍰，並沒入車輛並無不當，原審法院亦執此而駁回抗告人異議之聲明，亦非無
    稽，抗告人據以抗告指摘原裁定不當，求予撤銷原裁定及原處分，非有理由，應
    予駁回。
四、據上論斷，應依道路交通案件處理辦法第二十六條，刑事訴訟法第四百十二條，
    裁定如主文。
中    華    民    國      九十一      年      八      月     三十    日
  臺灣高等法院高雄分院刑事第五庭
                                  審判長法官  吳水木
                                        法官  洪慶鐘
                                        法官  趙文淵
右正本證明與原本無異。
不得再抗告。
                                  法院書記官  唐奇燕
中    華    民    國      九十一      年      九      月     三   日
